【裁判字號】    89,訴,387
【裁判日期】    890428
【裁判案由】    違反公司法
【裁判全文】
臺灣臺北地方法院刑事判決                          八十九年度訴字第三八七號
    公  訴  人  臺灣臺北地方法院檢察署檢察官
    被      告  甲○○
右列被告因違反公司法案件，經檢察官聲請簡易判決處刑（八十八年度偵字第二六號
），嗣經本院台北簡易庭移送本院，本院改依通常訴訟程序審理，判決如左：
    主  文
甲○○共同公司負責人，公司應收之股款，股東並未實際繳納，而以申請文件表明收
足，科罰金新臺幣肆萬元，如易服勞役，以銀元參佰元即新臺幣玖佰元折算壹日，緩
刑參年。
    事  實
一、甲○○係設址於台北市○○街一四六號一樓愛旺光學隱形眼鏡有限公司（下稱愛
    旺公司）名義負責人，其明知該公司實際負責人潘明陽於民國（下同）八十二年
    三月間籌設愛旺公司辦理申請設立登記時，公司資本額為新台幣（下同）一百萬
    元，其本人及其他股東均未籌措資本，且未實際繳納股款共一百萬元，乃渠等二
    人竟共同基於犯意之聯絡及行為之分擔，先由潘明陽將公司設立登記辦理手續資
    料委由知情從事工商代書業之陳鳳珠（真實年藉不詳之成年女子）辦理，該代書
    又基於犯意聯絡，轉給開明工商服務顧問有限公司知情之賴德彥（業經本院以八
    十六年度易字第一三五九號判決有期徒刑十月，上訴台灣高等法院審理中）代辦
    ，並於八十二年三月十一日由甲○○前往台新國際商業銀行開設愛旺公司籌備處
    之000－00－000000－0－00帳號活期存款存摺，以向賴德彥調借
    之一百萬元，於同年三月十一日存入前述帳號，再影印該活期存款存摺及資產負
    債表作為股款已收足之證明，嗣經由賴德彥委託不知情之會計師陳洪傑於八十二
    年三月十二日簽證，依不實之股款繳納證明（即上開活期存款存摺記載），查核
    製作不實之公司設立登記資本額查核報告書、股東繳納股款明細表、資產負債表
    ，並連同製作不實之愛旺公司章程，於同年三月十九日持向台北市政府建設局申
    請公司設立登記，致使不知情之承辦公務員誤以為愛旺公司各股東已依規定繳足
    股款，符合設立規定，將該不實事項登載於職務上所掌之愛旺公司設立登記事項
    卡，足以生損害於主管機關對於公司設立登記管理之正確性，而該筆一百萬元之
    款項，亦未待臺北市政府建設局核准該公司登記前，即於八十二年三月十三日由
    賴德彥雇用之職員王瑞卿全數提領，嗣法務部調查局北部地區機動工作組查獲賴
    德彥後，始循線查悉上情。
二、案經法務部調查局北部地區機動工作組移送台灣台北地方法院檢察署檢察官偵查
    起訴。
    理  由
一、右揭事實，業據被告甲○○於本院審理中供承不諱，互核證人潘明陽於本院庭訊
    時所供情節悉相符合，並有經濟部八十四年九月十二日經（八四）商字第八四二
    二四五二九號函、財政部八十三年二月十七日台財融第八二一一六二二九七號函
    附所載提領明細表、愛旺公司設立登記事項卡、資本額查核報告書、股東繳納股
    款明細表、資產負債表、公司章程、活期存款存摺、八十六年度易字第一三五九
    號賴德彥違反公司法判決等影本各一件及八十八年度訴字第一三六九號潘明陽違
    反公司法案件判決正本乙份附卷可稽，足見被告自白之內容與事實相符，應堪採
    信，本件事證已臻明確，被告犯行堪以認定，應予依法論科。
二、按被告行為後，公司法業已於八十六年六月二十五日修正公布，並於同年月二十
    七日生效，茲比較新舊公司法第九條第三項規定之結果，除新法關於罰金之規定
    修正為新台幣六萬元以下外，其餘均與舊法相同，而舊法關於罰金之規定係二萬
    元以下，即新台幣六萬元以下，刑度與新法規定原無何軒輊，是依刑法第二條第
    一項前段之規定，應適用裁判時之法律。核被告所為，係犯修正後之公司法第九
    條第三項公司應收股款，股東未實際繳納，而以申請文件表明收足罪及刑法第二
    百十四條之使公務員登載不實事項於公文書罪。被告甲○○與潘明陽及賴德彥、
    陳鳳珠等四人間，互有犯意之聯絡及行為之分擔，均為共同正犯。其等分別利用
    不知情之會計師陳洪傑犯刑法第二百十四條之罪，均為間接正犯。公訴人雖未就
    刑法第二百十四條之使公務員登載不實事項於公文書罪之事實起訴，惟此部分與
    前揭論罪科刑之違反公司法第九條第三項部分有牽連犯之裁判上一罪關係，為起
    訴效力所及，本院應併予審理。又被告與渠等將前開不實之文件，持以使公務員
    登載於職務上製作之文書，其無非係為遂行公司設立營運之目的，故所犯上開違
    反公司法與使公務員登載不實罪間，有方法結果之牽連關係，為牽連犯，應依刑
    法第五十五條從一重之違反公司法第九條第三項處斷。爰審酌被告犯罪之動機、
    目的、手段、品行、智識程度及被告僅係愛旺公司名義負責人，其並無因擔任掛
    名負責人而受有利益，違法非難性評價，本較實際負責人潘明陽為輕，且犯罪後
    已坦承犯行、態度良好等一切情狀，量處如主文所示之刑，並諭知易服勞役之折
    算標準，以資懲儆。末查被告前未曾受有期徒刑以上刑之宣告，有台灣高等法院
    檢察署刑案紀錄簡覆表一件在卷可徵，其經此教訓後，應知警惕，當無再犯之虞
    ，本院因認對被告所宣告之刑，以暫不執行為適當，爰併予宣告緩刑三年，以勵
    自新。
據上論斷，依刑事訴訟法第四百五十二條、第二百九十九條第一項前段、修正之公司
法第九條第三項，刑法第十一條前段、第二條第一項前段、第二十八條、第二百十四
條、第五十五條、第四十二條第二項、第七十四條第一款，罰金罰鍰提高標準條例第
一條前段、第二條，現行法規所定貨幣單位折算新台幣條例第二條，判決如主文。
本案經檢察官高怡修到庭執行職務
中    華    民    國         八十九       年      四    月   二十八     日
                                      臺灣臺北地方法院刑事第七庭
                                          法  官  蔡  世  祺
右正本證明與原本無異。
如不服本判決，應於判決送達後十日內，向本院提出上訴狀。


司法院資訊處製作；財團法人民間司法改革基金會備份。
